【裁判字號】    90,易,3422
【裁判日期】    901130
【裁判案由】    違反就業服務法
【裁判全文】
台灣台中地方法院刑事判決                          九十年度易字第三四二二號
    公  訴  人  台灣台中地方法院檢察署檢察官
    被      告  甲○○○工程有限公司
    代  表  人  丙○○
    被      告  丙○○
右列被告因違反就業服務法案件，經檢察官聲請簡易處刑（九十年度偵字第一一九五
０號），經本院台中簡易庭認不宜依簡易判決處刑，移送本院刑事庭，本院判決如左
：
    主    文
甲○○○工程有限公司之代表人因執行業務，違反雇主不得聘僱未經許可之外國人之
規定，其聘僱人數為一人，處罰金新台幣萬元。
丙○○無罪。
    事    實
一、丙○○係設於台中縣大里市○○路二三二巷二十八號「甲○○○工程有限公司」
    （下稱亞太公司）之負責人，而其子乙○○（違反就業服務法部分，業已由本院
    台中簡易庭以九十年度中簡字第一一六七號判處罰金新台幣五萬元，如易服勞役
    以三百元折算一日）則係亞太公司之股東兼董事，有關亞太公司對外承攬油漆工
    程，均係由丙○○負責取得承攬，實際油漆工程則由乙○○負責執行施工，乙○○為實際執行業務之人，亦為亞太公司之代表人，明知雇主不得聘僱未經許可之
    外國人，竟自民國（下同）八十九年七月十五日起，以日薪新台幣（下同）七百
    元之代價，僱用未經許可逾期居留之馬來西亞國人LIM RAM SENG（中文姓名：林
    錦城，以觀光名義簽證入境），在亞太公司所承攬位於苗栗縣育達技術學院之油
    漆工程中，從事油漆之工作。嗣於八十九年八月二十五日下午六時許，乙○○僱
    用之謝醫丞駕駛自小客車搭載LIM RAM SENG（中文姓名：林錦城）行經台中縣后
    里鄉○○路七之二號（即中山高速公路后里收費站前），為警查獲，始查知上情
    。
二、案經台灣台中地方法院檢察署檢察官自動檢舉聲請簡易判決處刑。
    理    由
一、右揭事實，業據被告亞太公司負責人丙○○於偵訊及本院審理時供述明確，核與
    證人乙○○於警、偵訊時證述情節相符，並核與證人謝醫丞、馬來西亞國人LIM
    RAM SENG（中文姓名：林錦城）二人於警訊時證述情節相符，並有外僑入出境資
    料查詢資料一紙、財團法人金融聯合徵信中心查詢資料附卷可稽。事證明確，被
    告亞太公司右揭犯行，洵堪認定。
二、按乙○○係亞太公司股東兼董事，亞太公司承攬之油漆工程，實際則由乙○○負
    責執行施工，乙○○為實際執行業務之人，亦為亞太公司之代表人（按有限公司
    之董事，亦為公司之負責人，此觀之公司法第八條第一項規定自明），明知雇主
    不得聘僱未經許可之外國人，竟仍自八十九年七月十五日起，以日薪七百元之代
    價，僱用未經許可逾期居留之馬來西亞國人LIM RAM SENG（中文姓名：林錦城，
    以觀光名義簽證入境），在亞太公司所承攬位於苗栗縣育達技術學院之油漆工程
    中，從事油漆之工作，故核被告亞太公司所為，係因其執行業務之代表人乙○○
    ，違反就業服務法第五十三條第一款雇主不得聘僱未經許可之外國人之規定，應
    依同法第五十八條第二項之規定處斷。爰審酌被告亞太公司因經營油漆工程之便
    ，由公司股東兼董事，於執行業務時，一時失慮以致觸法，有違政府開放外勞政
    策，惟念其僱用期間不是很長，及惡性並非重大等情狀，量處如主文所示之刑，
    以資懲儆。
三、公訴意旨另以：被告丙○○係亞太公司之負責人，明知雇主不得聘僱未經許可之
    外國人，竟自八十九年七月十五日起，以日薪七百元之代價，僱用未經許可逾期
    居留之馬來西亞國人LIM RAM SENG（中文姓名：林錦城，以觀光名義簽證入境）
    ，在亞太公司所承攬位於苗栗縣育達技術學院之油漆工程中，從事油漆之工作。
    嗣於八十九年八月二十五日下午六時許，乙○○僱用之謝醫丞駕駛自小客車搭載
    LIM RAM SENG（中文姓名：林錦城）行經台中縣后里鄉○○路七之二號（即中山
    高速公路后里收費站前），為警查獲，始查知上情，因認被告丙○○涉有違反就
    業服務法第五十三條第一款之規定，應依同法第五十八條第一項前段論處之罪嫌
    云云。
  (一)按犯罪事實應依證據認定之，無證據不得推定其犯罪事實。又不能證明被告犯罪
    者，應諭知無罪之判決，刑事訴訟法第一百五十四條、第三百零一條第一項分別
    定有明文。次按法人之代表人、法人或自然人之代理人、受僱人或其他從業人員
    ，因執行業務違反雇主不得聘僱或留用未經許可或許可失效之外國人之規定者，
    除處罰其行為人外，對該法人或自然人亦科以前項之罰金，就業服務法第五十八
    條第二項定有明文。是以，依就業服務法第五十八條第一項規定，係以處罰行為
    人為限，至於法人之代表人、法人或自然人之代理人、受僱人或其他從業人員，
    則以「執行業務」，違反規定，始對於法人或自然人業務主體，依第二項規定科
    以罰金。
  (二)本件公訴意旨認被告丙○○涉有違反就業服務法第五十三條第一款之規定，應依
    同法第五十八條第一項前段論處之罪嫌，無非以被告丙○○之自白及該署九十年
    度偵字第八六五三號卷宗及偵訊筆錄影本在卷，為其論據。訊據被告丙○○對於
    伊係設於台中縣大里市○○路二三二巷二十八號亞太公司之負責人，固供承不諱
    ，惟堅持否認有違反就業服務法之犯行，辯稱：我負責包工程，工地的工人係我
    兒子請來的，現場工地全部是我兒子乙○○負責，工人也是他僱用的等語。
  (三)經查：本件被告丙○○雖為亞太公司之負責人，然亞太公司所承攬之位於苗栗縣
    育達技術學院之油漆工程中，自八十九年七月十五日起，以日薪七百元之代價，
    僱用之未經許可逾期居留之馬來西亞國人LIM RAM SENG（中文姓名：林錦城，以
    觀光名義簽證入境），從事油漆之工作者，係由亞太公司股東兼董事乙○○所僱
    用，並非被告丙○○所僱用之情，業據證人乙○○於警、偵訊時證述無訛，核與
    證人即LIM RAM SENG（中文姓名：林錦城）、謝醫丞於警訊時證述情節相符，而
    乙○○係亞太公司股東兼董事，亦有財團法人金融聯合徵信中心查詢資料附卷可
    稽。是以，本件外勞LIM RAM SENG（中文姓名：林錦城），既係由亞太公司股東
    兼董事乙○○所僱用，亦即亞太公司承攬之油漆工程，實際則由乙○○負責執行
    施工，乙○○為實際執行業務之人。
  (四)如是，被告丙○○辯稱工人係乙○○所僱用等語，堪信為真實。從而，被告丙○○雖係負責人，但並未實際僱用該外勞，依前揭說明，自非執行業務之人。此外
    復查無其他積極證據足認被告丙○○涉嫌犯罪，揆諸前揭規定，自應為被告丙○○無罪判決之諭知。
據上論斷，應依刑事訴訟法第四百五十二條、第二百九十九條第一項前段、第三百零
一條第一項，就業服務法第五十八條第一項前段、第二項，判決如主文。
中      華      民      國    九十      年     十一     月     三十     日
                                台灣台中地方法院刑事第四庭
                                    法  官  顏  世  傑
右正本證明與原本無異。
如不服本判決，應於判決送達後十日內，向本院提出上訴狀。
                                    書記官
中      華      民      國    九十      年    十一     月     三十     日
附錄本案論罪科刑法條全文：
就業服務法第五十三條：
  雇主不得有左列行為：
  一  聘僱或留用未經許可或許可失效之外國人。
  二  以本人名義聘僱外國人為他人工作。
  三  未經許可聘僱或留用他人所申請聘僱之外國人。
  四  指派所聘僱之外國人從事申請許可以外之工作。
就業服務法第五十八條：
  違反第五十三條第一款、第二款或第三款規定，其聘僱或留用人數為一人者，處六
  月以下有期徒刑、拘役或科或併科新台幣九萬元以下罰金；其聘僱或留用人數為二
  人以上者，處三年以下有期徒刑、拘役或科或併科新台幣三十萬元以下罰金。
  法人之代表人、法人或自然人之代理人、受僱人或其他從業人員，因執行業務犯前
  項之罪者，除處罰其行為人外，對該法人或自然人亦科以前項之罰金。


司法院資訊處製作；財團法人民間司法改革基金會備份。
